【裁判字號】    98,消債抗,26
【裁判日期】    980623
【裁判案由】    更生
【裁判全文】
臺灣桃園地方法院民事裁定            98年度消債抗字第26號
抗  告  人  甲○○
                        之3
上列抗告人因消費者債務清理條例聲請更生事件，對於中華民國
98年1 月23日本院民事庭97年度消債更字第202 號裁定提起抗告
，本院裁定如下：
    主  文
原裁定廢棄。
    理  由
一、按債務人與金融機構協商成立者，不得聲請更生或清算，但
    因不可歸責於己之事由，致履行顯有重大困難者，不在此限
    ；本條例施行前，債務人依金融主管機關協調成立之中華民
    國銀行公會會員辦理消費金融案件無擔保債務協商機制與金
    融機構成立之協商，準用前項之規定，消費者債務清理條例
    第151 條第5 項、第6 項分別定有明文。
二、本件抗告意旨略以：
  (一)抗告人與最大債權銀行中國信託商業銀行協議自民國95年8
    月起，分180 期，利率0 ％，每月10日以新台幣（下同）27
    ,482 元 依各債權銀行債權金額比例清償各項債務，至債務
    全部清償為止。簽訂該份協議書時，係抗告人仍有固定收入
    ，且扣除平日日常生活所需費用後所達成之協議，故抗告人
    願與最大債權銀行達成協議，並簽訂協議書及繳交10期金額
    。惟抗告人本身業務能力不佳，導致大朋國際有限公司（下
    稱大朋公司）虧損，而於96年8 月遭公司解職。於解職後，
    抗告人收入銳減，遂無法繼續履行先前與最大債權銀行所簽
    訂之協議內容，懇請鈞院對於抗告人之不可歸責事由從寬認
    定，賜予抗告人進行更生程序之機會。
  (二)抗告人於97年8 月29日按原審指示與最大債權銀行中國信託
    商業銀行再次進行協商，且當日開庭中國國際商業銀行之訴
    訟代理人亦允諾會將開庭狀況回復，並與抗告人聯繫，然抗
    告人靜待一個月，該銀行卻音訊全無。嗣後，抗告人為表現
    償還債務最大誠意，遂填寫銀行公會所提供之個別協商方案
    一致性表格，向該債權銀行提起申請個別協商方案。於抗告
    人主動申請之後，債權銀行於97年10月24日向抗告人聯繫，
    並表示僅能提供180 期0 利率之還款方案，除此方案之外，
    則無法再提供其餘還款方案。中國信託商業銀行訴訟代理人
    到庭亦僅表示抗告人不適用銀行公會所提供之2 階段還款方
    案，並無說明抗告人何以不適用2 階段還款方案。
  (三)爰依消費者債務清償條例第3 條、第42條第1 項、第151 條
    第5 項、第6 項、第11條第2 項及消費者債務清償條例立法
    目的，聲明不服原審駁回裁定，請求為廢棄原裁定，並裁定
    命本件開始更生程序等語。
三、經查：
  (一)抗告人現有資產無法抵償所有債務（資產、負債內容及證據
    ，詳如附表一所載），而其目前薪津扣除支付一般家庭生活
    用度後，顯然無法支應協商債務每月清償數額，又無其他支
    付方法，顯然無法履行上開協商之債務（償債能力分析及所
    憑證據，均詳如附表二所載），抗告人之經濟境況，顯屬不
    能清償。
  (二)抗告人雖於本件更生聲請前，曾與債權人成立如附表三所載
    之協商內容並依此履行，然抗告人之所以無法履行上開協商
    之債務，乃因協商當時抗告人之每月平均收入僅約為21,000
    元，依附表二之償債能力分析，顯不足以支付每月應清償之
    協商金額，上開協商未斟酌抗告人之支付能力，僅因抗告人
    疏慮或無從選擇或迫於現實因素勉強達成之條件，已難期抗
    告人能確實履行（詳細理由及所憑證據，如附表二、三所載
    ）。準此，抗告人是否係因不可歸責於己之事由，致履行原
    協商內容顯有重大困難尚非無疑，原審未詳為調查審認，遽
    為不利於抗告人之判斷，亦有未洽，抗告意旨，執以指摘原
    裁定不當，求予廢棄，非無理由。
四、據上論結，本件抗告為有理由，爰依消費者債務清理條例第
    15條、民事訴訟法第492 條，裁定如主文。
中    華    民    國    98    年     6    月     23   日
            民事第二庭審判長   法  官  劉克聖
                               法  官  張金柱
                               法  官  王耀興
以上正本係按原本作成。
本裁定不得抗告。
中    華    民    國    98    年    6     月    23    日
                               書記官  黃盈菁


司法院資訊處製作；財團法人民間司法改革基金會備份。
